臺灣臺北地方法院刑事判決　　　　　　　　94年度易字第64號
公　訴　人　臺灣臺北地方法院檢察署檢察官
被　　　告　丁○○
選任辯護人　姜明遠律師
上列被告因恐嚇案件，經檢察官提起公訴（93年度偵字第6636號）
，本院判決如下：
    主  文
丁○○無罪。
    理  由
一、公訴要旨：
  (一)公訴事實：
    被害人丙○○前於民國89年間，與案外人甲○○合夥從事影
    片代理，先由甲○○開立1張面額新台幣（下同）770萬元之
    支票給上游廠商，再由丙○○開具面額11萬元之本票70張（
    共770萬元）交甲○○收執，後因甲○○開立之前開支票跳
    票，致合夥事業無法完成，惟甲○○卻未將該70張本票還給
    丙○○，是甲○○與丙○○之間並無任何債務關係存在；被
    告丁○○明知上情，竟夥同二位真實姓名年籍均不詳之男子
    ，共同基於意圖為他人不法所有之犯意聯絡，於92年8月中
    旬某日，持前開70張本票，前往台北市○○路○段244號11樓
    ，向丙○○自稱伊是「竹聯幫和堂堂主」，並以加害生命、
    身體、自由之事，對丙○○恫嚇稱：「對方知道你住哪裡，
    你公司在哪裡，我不能擔保對方會對你怎樣？出門要小心，
    後果自行負責」等語，使丙○○心生畏懼，交付被告現金50
    萬元及面額均150萬元之支票2張（票載發票日分別為92年12
    月31日、93年1月31日），共350萬元，案經台北市政府警察
    局移送台灣台北地方法院檢察署檢察官偵查起訴。
  (二)起訴法條：刑法第346條第1項之恐嚇取財罪。
  (三)起訴證據：
    1.證人即被害人丙○○之證述。
    2.被告丁○○供述其與被害人丙○○見面，及丙○○交付其
      350萬元之事實。
    3.內政部警政署檢肅科93年11月9日警署刑檢字第093016852
      9號函附幫派份子基本資料一份。
二、本院的判斷：
  (一)程序部分：
    1.被告辯稱：93年4月2日警詢筆錄之記載與其陳述不符，不
      具證據能力。
    2.被告之辯護人辯稱：被害人丙○○於警詢、偵查時所為證
      述，均為被告以外之人於審判外之陳述，不具證據能力。
    3.經查：
      (1)按「被告以外之人於審判外之言詞或書面陳述，除法律
        有規定者外，不得作為證據」，刑事訴訟法第159條第1
        項固定有明文，本案辯護人亦主張被害人丙○○之警訊
        筆錄為傳聞證據，無證據能力。惟同法第159條之3亦規
        定：「被告以外之人於審判中有下列情形之一，其於檢
        察事務官、司法警察官或司法警察調查中所為之陳述，
        經證明具有可信之特別情況，且為證明犯罪事實之存否
        所必要者，得為證據……三滯留國外或所在不明而無法
        傳喚或傳喚不到者」。查被害人丙○○警詢筆錄之陳述
        ，屬於被告以外之人於審判外之言詞陳述，原不具證據
        能力，應傳喚其到庭於審判中由檢辯雙方詰問後始可採
        認為判決基礎，然被害人丙○○經本院依其前於警詢時
        所留住居所傳喚均未到庭，有傳票送達證書在卷足憑，
        是被害人丙○○傳喚不到，洵堪認定；參酌被害人在司
        法警察調查中所為陳述係連續陳述，足認被害人丙○○
        警訊中之證詞具有可信之特別情況，且丙○○親身經歷
        本案發生經過，是其所述要為證明犯罪事實之存否所必
        要，是依刑事訴訟法第159條之3第3款之規定，本院認
        定其警訊筆錄屬於傳聞之例外，具有證據能力，先予說
        明。
      (2)次按刑事訴訟法第159條之1第2項明定被告以外之人（
        含被害人、證人等）於偵查中向檢察官所為陳述，除顯
        有不可信之情況者外，得為證據。經查證人即被害人丙○○於93 年10月19日偵查中所為述，係被告以外之人
        於審判外之言詞陳述，原不具證據能力，惟丙○○於偵
        查中向檢察官所為之陳述，已經丙○○具結，且被告及
        其辯護人均到場，並經被告辯護人對丙○○加以詢問，
        應已對被告之防禦權有所充分保障，且其所述係連續陳
        述，並無顯不可信之情況，依上開刑事訴訟法第159條
        之1第2項規定，證人丙○○於偵查中之陳述可採為證據
        ，亦附此敘明。
      (3)查被告於93年4月2日接受警詢時，於警察詢問被告與何
        人於92年8月底以竹聯幫和堂堂主綽號螺子身份，在臺
        北市○○路○段244號11樓向被害人丙○○恐嚇770萬元
        ，後來交付350萬元給其，是否真有此事時，筆錄記載
        被告係答稱：「我自己一人前往向（應為問）被害人鄭
        某有無欠宋文賓（應為彬）的錢，而宋某叫我出面詢問
        有無要處理該債務問題，經從中協調最後以新台幣參佰
        伍拾萬元處理」等語（見偵查人第16頁及其反面），惟
        被告辯稱與其當時所言有所出入。經本院勘驗上開警詢
        錄音帶結果：被告於警察詢及上開問題時，係稱：「我
        一個人去，沒有帶本票，我去問丙○○是否欠一位甲○○700萬，人家有他的本票。（問：沒有別人嗎？樓下
        沒有人嗎？）沒有，因為華亞公司是我朋友的公司，丙○○幫我朋友在跑業務。（問：沒有拿本票？）沒有，
        向丙○○詢問他是否欠甲○○700萬元，因為人家要找
        他，我並沒有恐嚇他。（問：有無欠誰？）甲○○，文
        章的文，彬彬有禮的彬。（問：我去向他要債？）沒有
        向他要，我講口語化一點，甲○○我認識，他知道丙○○都在我朋友公司出入，然後他問我。（問：簡單說就
        是甲○○跟你講，說鄭某欠他錢，然後叫你去跟他討？
        ）叫我看可不可以去跟他處理，我去問我朋友有這個事
        情，看丙○○有沒有要跟人家處理。（問：詢問而已，
        沒跟他討錢？）詢問，我沒跟他討，我是問他要不要處
        理而已，他如果有要處理，我再去跟人家講，我是代表
        他去詢問有無債務關係。（問：他說要歐？）他說這個
        債務不是這樣子的情形，我說你要不要跟對方碰面，我
        幫你約。（問：從中協調？）對，從中協調，他請我幫
        我約。（問：最後以新台幣350萬？）400萬。（問：35
        0萬吧？）400萬。（問：是350萬選400萬？）400萬吧
        ，我記得是……（問：350萬吧？）好他說350就350，
        我記得是400、400萬處理，可以請丙○○當面對質。」
        等語，是上開筆錄內容與錄音確有部分不符，其不符部
        分，依刑事訴訟法第100條之1第2項之規定雖不得作為
        證據，然其餘部分，仍具證據能力。
  (二)實體部分：
    1.按犯罪事實應依證據認定之，無證據不得認定其犯罪事實
      。又不能證明被告犯罪者，應諭知無罪之判決。刑事訴訟
      法第154條第2項、第301條第1項分別定有明文。再被害人
      之陳述如無瑕疵，且就其他方面調查又與事實相符，固足
      採為科刑之基礎，倘其陳述尚有瑕疵，則在未究明前，遽
      採為論罪科刑之根據，即難認為適法，業經最高法院著有
      52年台上字第1300號、61年台上字第3099 號判例可參。
      是事實之認定，應憑證據，如未能發現相當證據，或證據
      不足以證明，自不能以推測或擬制之方法，為裁判基礎（
      最高法院46年台上字第86號判例參照）；此所謂認定犯罪
      事實所憑之證據，雖不以直接證據為限，間接證據亦包括
      在內，然而無論直接證據或間接證據，其為訴訟上之證明
      ，須於通常一般之人均不致有所懷疑，而得確信其為真實
      之程度者，始得據為有罪之認定，倘其證明尚未達到此一
      程度，而有合理之懷疑存在而無從使事實審法院得有罪之
      確信時，即應由法院為諭知被告無罪之判決（最高法院76
      年台上字第4986號判例參看）。
    2.訊據被告固坦承於92年8月中旬曾與被害人丙○○在華亞
      公司磋商本票還款事宜，惟矢口否認有何恐嚇取財犯行，
      辯稱辯稱：我是聽說丙○○常在乙○○的辦公室出現，而
      我與乙○○是好友，為免拖累乙○○，我曾到乙○○的辦
      公室，向其提及丙○○積欠甲○○債務，甲○○會來這間
      辦公室找他，請乙○○注意一下，乙○○遂引介我與丙○○見面，乙○○託我幫丙○○解決，所以我約甲○○與丙○○協調，後來他們達成協議，以350萬元處理700萬元的
      本票，幾週後，丙○○託王獻忠拿給我4張支票及十幾萬
      元的現金，我再交給甲○○，甲○○才交給我本票，我將
      本票交給乙○○等語。
    3.經查：
      (1)被害人丙○○之警詢筆錄記載：「（被告）當天有帶兩
        位小弟，有無攜帶槍械及刀械我不知道，態度惡劣出言
        恐嚇我如不支付該筆款項叫我出門要小心，後果自己負
        責，經朋友認識從中調解不得已才支付該筆款項（因我
        是明他們是暗恐遭報復）」等語（見偵查卷第58頁），
        並於偵查中結證稱：「他（指被告）後來說如果是這樣
        ，我不能擔保對方會對你怎樣，他還說對方知道你住哪
        ？你公司在哪？我以我才賣房子搬家。」等語（見偵查
        卷第160頁），且被告亦不否認曾為上開言詞，堪認被
        告與被害人丙○○磋商債務時，確曾為上開言詞無訛。
      (2)惟於偵查中經被告之辯護人質以丙○○：最後決定付錢
        是因為他（指被告丁○○）是和堂堂主或因不付甲○○
        會找你麻煩時，被害人丙○○答稱：「我怕王柏森會對
        我不利，丁○○跟我講無法保證我的安全時我會怕，因
        為甲○○是兄弟，我在光復南路與他們見面談本票事時
        他們擺陣仗給我看，因為當時滿屋子是甲○○找來的人
        ，有時幾十個魁武大漢，所以我會怕」等語，並於檢察
        官質以丙○○為何給付350萬元給丁○○時，丙○○仍
        稱：「因甲○○跟我談本票時，有擺陣仗給我看，所以
        當丁○○不能保證我安全時我會害怕」等語，經檢察官
        再問以為何會包30萬元紅包給丁○○時，鄭元祥亦仍答
        稱：「乙○○幫我分析丁○○已幫你把錢砍一半，且有
        小弟幫你跑腿，這部分我並不是因為害怕給的」等語（
        見偵查卷第163頁），顯見被害人交付350萬給被告，係
        因其畏懼王柏森、甲○○，而非被告，且被告為上開言
        詞時，亦未提及如不給付，自己將採取何種加害行為之
        言語明示或暗示，而難認有何以施以恐嚇取財之犯行，
        參以證人乙○○證稱：丙○○表示因生意上往來積欠甲○○7、800萬元，也有開本票給甲○○，因為被告認識
        甲○○，其建議丙○○委託被告幫忙處理，丙○○也同
        意等語，益徵被告確係為丙○○與甲○○協調處理債務
        ，尚無從排除被告上開所言係為丙○○分析積欠甲○○
        債務，甲○○恐對丙○○不利，縱其認識甲○○，亦無
        法保證丙○○之安全之可能，是以，僅憑證人丙○○上
        開證詞內容，尚無從遽認被告有恐嚇取財之犯行。
      (3)至內政部警政署檢肅科93年11月9日警署刑檢字第09301
        68529號函附幫派份子基本資料一份，亦僅能證明被告
        綽號為「騾子」，亦不能證明被告有恐嚇取財之犯行
        。
      (4)綜上，公訴意旨所據之積極證據所為之證明，並未達於
        通常之人均不致有所懷疑而得確信其為真實之程度，尚
        難遽為被告有罪之判斷，此外復查無其他確切之證據足
        資證明被告有公訴人所指之恐嚇取財犯行，揆諸前述說
        明，既不能證明被告犯罪，自應諭知無罪之判決。
三、適用的法律：
    刑事訴訟法第301條第1項。
本案經檢察官彭慶文到庭執行職務
中　　華　　民　　國　　94　　年　　3 　　月　　30　　日
　　　　　　　　　刑事第十三庭  審判長法  官  朱瑞娟
                                      法  官  吳佳薇
                                      法　官　陳慧萍
上正本證明與原本無異。
如不服本判決，應於判決送達後10日內向本院提出上訴狀（應抄
附繕本）。告訴人或被害人如對於本判決不服者，應具備理由請
求檢察官上訴，其上訴期間之計算係以檢察官收受判決正本之日
期為準。
　　　　　　　　　　　　　　　　      書記官　何適熹
中　　華　　民　　國　　94　　年　　 3　　月　　31　　日
